【裁判字號】    97,訴,1522
【裁判日期】    980106
【裁判案由】    給付租金
【裁判全文】
臺灣臺南地方法院民事判決              97年度訴字第1522號
原      告  華南金資產管理股份有限公司
法定代理人  乙○○
訴訟代理人  李玲玲律師
被      告  媚婷峰健康事業股份有限公司
法定代理人  甲○○
訴訟代理人  黃文玲律師
上列當事人間請求給付租金事件，本院於民國97年12月23日言詞
辯論終結，判決如下：
    主  文
被告應給付原告新臺幣陸拾壹萬玖仟玖佰零貳元，及自民國九十
七年十一月七日起至清償日止，按週年利率百分之五計算之利息
。
訴訟費用新臺幣陸仟柒佰貳拾元由被告負擔。
本判決於原告以新臺幣貳拾萬柒仟元或等值之華南商業銀行無記
名可轉讓定期存單為被告供擔保後，得假執行；但被告以新臺幣
陸拾壹萬玖仟玖佰零貳元為原告預供擔保後，得免為假執行。
    事實及理由
一、原告起訴略以：
(一)、原告公司以臺南地院91年度執字第23181號之債權憑證，聲
    請就債務人張永文對第三人媚婷峰美容股份有限公司（即被
    告公司）就租賃標的物即張永文所有之門牌號碼臺南縣新營
    市○○路20號四樓之3、之4、之5、之6房地租金債權於新臺
    幣（下同）520萬元及自民國90年5月4日起至清償日止按年
    息百分之6.865計算之利息並自90年6月5日起至清償日止在6
    個月以內，按上開利率百分之十計算，超過6個月者按上開
    利率百分之二十計算之違約金及程序費用183元與執行費用
    58 660元之範圍內為強制執行（案號：95年度執字第58135
    號），經鈞院民事執行處於95年12月6日發出執行命令扣押
    債務人張永文對承租人即本案被告之租金債權，禁止債務人
    收取租金，被告於收到扣押命令後之95年12月22日具狀向法
    院陳報其將自96年1月份起扣押租金，並陳報其應付張永年
    的租金金額是每月為34439元。嗣經執行法院於97年1月23日
    發給南院95執西字第58135號移轉命令，該租金債權即移轉
    與原告公司所有，但當原告向被告行使租金債權時，被告竟
    稱已支付予債務人張永文。
(二)、法律之適用：
１、茲因被告收到扣押命令後就每月應給付34439元租金予債務
    人張永文並無異議。執行法院發給原告移轉命令時，被告亦
    無任何異議。故該自扣押日起即96年1月份起之租金債權已
    由於原告公司受讓取得。
２、自96年1月1日起暫計至97年6月底止，被告合計應付租金債
    權為619902元（34439元×18個月）。如被告於97年7月1日
    後仍繼續向債務人張永文承租，則原告保留擴張本案請求金
    額之權利，首先敘明。
３、次按強制執行程序之第三人在接獲法院扣押命令後，倘猶向
    債務人為清償，依據強制執行法第51條規定，該清償對債權
    人並不生效力。本案被告於扣押後猶為清償行為，對原告自
    不生效力。
４、再者，強制執行法第119條第二項規定之：「第三人不於前
    項期間內聲明異議，亦未依執行法院命令，將金錢支付債權
    人，或將金錢、動產或不動產支付或交付執行法院時，執行
    法院得因債權人之聲請，逕向該第三人為強制執行」，所指
    第三人不依執行命令履行義務時得逕向第三人強制執行係指
    將金錢支付給債權人或將金錢、動產、不動產支付或交付執
    行法院之命令而言，並不包含移轉命令在內。蓋在債權人取
    得法院發給收取命令或支付轉給命令時，倘債權人並未實際
    收得款項時，則執行程序尚未終結，故此規定所謂逕向第三
    人執行乃指原執行事件執行程序之延續，並非另一執行程序
    ，而得逕行聲請原執行法院續行執行。但當執行法院發給債
    權人「移轉命令」時，則該執行程序因債權讓與而告終結，
    倘若第三人未給付，債權人即不能依強制執行法第119條第
    二項規定聲請逕對第三人財產為執行（76年2月20日76廳民
    二字第1885號函復臺高院），只能訴請法院判決給付。
５、本件，原告公司既已受讓債務人對被告之租金債權，成為被
    告之債權人，惟被告拒絕給付，原告不得不訴請被告給付欠
    租，並加計自起訴狀繕本送達翌日起算之遲延利息。
(三)、有關被告主張於法院扣押命令送達前該公司已給付96年度全
    年度之月租金支票部份：
１、原告否認，絕非事實，且與常情不符（蓋扣押命令於95年12
    月12日送達，依租約顯示，承租人只要在該年度1月5日前交
    付租金支票即可，承租人提前交付實違反常情）。
２、況被告於11月12日收受扣押命令後的12月22日即具狀表示已
    扣押自96年I月份以後之租金，隻字未提已付租金支票乙事
    ，顯見並非事實。就此部分，被告亦自承無證據可提出。
(四)、有關被告主張扣押之租金債權限於96年12月31日到期前之租
    金債權部分：
１、法院並未記載租金債權之起迄日，而是就扣押命令送達後債
    務人對第三人之租金債權加以扣押，不得清償債務人。因此
    ，不論債務人與本件被告就同一租賃標的房屋是否重簽書面
    續約或者未簽書面續約而以口頭續租甚或是到期後繼續使用
    租賃物而交付使用對價因而轉為不定期租賃契約（民法第45
    1條規定），只要債務人繼續出租建物給該第三人，均在該
    執行命令扣押與移轉之範圍。蓋扣押命令與移轉命令並未限
    定執行之租金債權限於96年12月31日之前到期部分，僅限制
    執行債權以執行名義所載本金利息為執行之上限。此自扣押
    命令、移轉命令內容觀之可明。因此被告主張原告僅取得96
    年12月31日前之租金債權應無理由。
２、以上情事實為被告所明知，也因為被告與債務人張永文間之
    租賃契約關係繼續存續，因此，被告才會在97年10月17日將
    97年7月份起應付債務人之租金辦理清償提存給原告，其提
    存原因即是「因提存人收到臺南地院95執西字第58135號執
    行命令，依本命令應將張永文之費用移轉與華南金資產管理
    股份有限公司」等語可明。因此，被告於本案主張法院僅移
    轉96年12月31日前之租金債權，實係前後矛盾之詞。
(五)、關於被告主張執行法院曾經在96年8月間拍賣過程中除去租
    賃權等語：
    按除去租賃係強制執行之方法，僅於拍賣程序中決定拍賣方
    法而已，在執行程序終結之前方具實益，倘該執行程序因執
    行債權人撤回執行之聲請而終結者則該拍賣之條件亦失其存
    在（最高法院77年度臺上字第700號、77臺上字第1718號判
    決要旨參照）。本件不動產之拍賣執行部份，業經債權人撤
    回執行，因此該拍賣條件並不存在，被告主張租賃權業已除
    去而無租賃契約關係等語應有誤解。而系爭租金債權亦無併
    案執行之問題等語。
(六)、並聲明：
１、被告應給付原告619902元及自起訴狀繕本送達翌日起至清償
    日止按年息百分之五計算之利息。
２、原告願提供現金或等值之華南商業銀行無記名可轉讓定期存
    單供擔保，請准宣告假執行。
二、被告則略以：
(一)、原告起訴主張依據第三人張永文對被告之租金債權，請求被
    告96年1月l日起至97年6月底止之租金619902元，並保留擴
    張本案請求金額之權利云云，並無理由：
１、本件被告於收受鈞院民事執行處95年12月12日所發之95年度
    執字58135號扣押命令前業已給付對第三人張永文之租金，
    此係依租賃契約第四條約定甚明（即預付次年全年租賃費用
    ），故被告對第三人張永文即無租金債務存在，是原告請求
    被告將原應給付予第三人張永文之租金給付予原告即不足採
    ，原告主張被告應給付96年1月1日起至97年6月底止之租金
    619902元即無理由。
２、復查，依據第三人張永文與被告間固具有租賃關係，被告依
    約每月應給付第三人張永文34439元之租金，惟系爭租賃契
    約之租賃期間係自94年1月1日起至96年12月31日止，故鈞院
    民事執行處95年12月12日所發之95年度執字58135號扣押命
    令所命扣押之範圍自僅及於第三人張永文對被告之96年1 月
    1日至96年12月31日之租金債權，原告竟起訴請求被告給付
    自96年1月1日起至97年6月30日止之租金顯已逾原扣押命令
    所扣押之範圍，其逾扣押範圍之租金請求自無理由（即97
    年1月1日至97年6月30日之租金）甚明。
３、末查，不動產所有人設定抵押權後，於同一不動產上固設定
    地上權或其他權利，但其抵押權不因此而受影響，民法第
    866條定有明文。又不動產所有人設定抵押權後，如與第三
    人訂立租賃契約而影響抵押物之售價以致抵押權無法受清償
    者，該租賃契約對於抵押權人不生效力，抵押權人因屆期未
    受清償，聲請拍賣抵押物時，執行法院自可依法以無租賃狀
    態逕予執行，亦經司法院以院字第1446號解釋在案。查原告
    於96年6月4日具狀請求鈞院執行處除去被告之承租權後拍賣
    獲准，被告並於96年8月30日接奉鈞院執行處95年度執字581
    35號執行命令，命令除去被告之租賃權，因此自該日起，被
    告與第三人張永文、張陳鶯等人之租賃契約即告終止，鈞院
    民事執行處95年度執字58135號扣押命令原命扣押之96年8月
    30日至96年12月31止租金債權部分之效力即失其所據應告消
    滅，故原告依據鈞院民事執行處95年度執字58135號扣押及
    移轉命令所得請求者，應僅及於第三人張永文對被告之96年
    1月l日起至96年8月30日止之租金債權，被告逾鈞院執行處
    95年度執字58135號除去租賃權命令而為請求之部分（即96
    年8月30日至97年6月30日止之租金)，顯無理由，應受駁回
    。據此，依據鈞院執行處95年度執字58135號除去租賃權命
    令，原告縱依本案執行之扣押命令及移轉命令，亦僅得請求
    被告給付96年l月l日起至96年8月30日止之租金，共計27551
    2元（34439元×8個月）。
(二)、查依據原告之強制執行聲請狀，原告於本案強制執行針對不
    動產、租金債權及勞務報酬三種執行標的為執行，而原告於
    96年11月13日遞出強制執行聲請狀，係聲明「撤回本案強制
    執行程序」，亦即原告係撤回本案所有之強制執行程序，並
    非明確限縮於僅撤回不動產強制執行之程序，是本案執行程
    序於原告聲明撤回本案強制執行程序時，即回復於未聲請強
    制執行之狀態（依據強制執行法第30條之1準用民事訴訟法
    第262條、第263條第1項本文規定）。惟執行法院卻誤未依
    原告之強制執行撤回聲請撤銷本案之所有強制執行程序（包
    含未依法撤銷本案之扣押命令及通知被告及第三人張永文）
    ，甚且進而於原告撤回本案強制執行後（即本案執行程序終
    結後），即97年1月23日發出系爭移轉命令，該移轉命令顯
    已違反強制執行法應由債權人依據執行名義聲請進行執行程
    序並附著於合法進行中之執行程序之規定，依據強制執行法
    第30條之1準用民事訴訟法第262條、第263條規定，應屬無
    效，原告無權主張取得對被告之租金債權等語。
(三)、並聲明：原告之訴駁回。
三、兩造不爭執事項：
(一)、原告公司以臺南地院91年度執字第23181號之債權憑證，聲
    請就債務人張永文對被告公司就租賃標的物即張永文所有之
    門牌號碼臺南縣新營市○○路20號四樓之3、之4、之5、之6
    房地租金債權於新臺幣520萬元，及自民國90年5月4日起至
    清償日止按年息百分之6.865計算之利息並自90年6月5日起
    至清償日止在6個月以內，按上開利率百分之十計算，超過6
    個月者按上開利率百分之二十計算之違約金及程序費用183
    元與執行費用58660元之範圍內為強制執行（案號：95 年度
    執字第58135號）。
(二)、被告應支付債務人張永年的租金金額是每月為34439元。
(三)、被告於97年10月17日將97年7月份起至97年10月份之租金，1
    46340元提存給原告（臺灣臺北地方法院97年度存字第4319
    號）。其提存原因即是「因提存人收到臺南地院95執西字第
    58135號執行命令，依本命令應將張永文之費用移轉與華南
    金資產管理股份有限公司」。
四、得心證理由：
(一)、原告主張經鈞院民事執行處於95年12月6日發出執行命令扣
    押債務人張永文對承租人即本案被告之租金債權，禁止債務
    人收取租金及被告於收到扣押命令後之95年12月22日具狀向
    法院陳報其將自96年1月份起扣押租金，並陳報其應付張永
    年的租金金額是每月為34439元之事實，業據原告提出本院
    民事執行處之執行命令及被告95年12月22日之陳報狀各乙件
    為證，被告事後辯稱於收受扣押命令前業已預付次年全年租
    賃費用，故被告對第三人張永文即無租金債務存在等語，惟
    查：被告上開95年12月22日之民事陳報狀業已明載【．．．
    每月租金即為34439元。為此奉命陳報鈞院，並自民國九十
    六年元月起扣押債務人（指張永文）對陳保人之租金債權。
    】等語，依民事訴訟法第279條第3項，自認之撤銷，除別有
    規定外，以自認人能證明與事實不符或經他造同意者，始得
    為之規定，自應由被告負證明之責，被告既不能證明，其事
    後所辯，自不足採信（包括被告主張於96年8月30日經執行
    法院除去被告之租賃權，亦即自96年8月30日至96年12月31
    日止債務人張永文對被告之租金債權部分，亦失效部分）。
(二)、又被告於95年12月22日之民事陳報狀業已明載對債務人張永
    文有租賃關係存在，又於97年10月17日將97年7月份起至97
    年10月份之租金，146340元提存給原告，自足證明，在此段
    期間，被告與債務人張永文間持續有租賃關係存在，亦即自
    96年1月1日起至97年10月31日止，被告與債務人張永文之租
    賃關係仍屬存在一節，應可認定。被告如主張於該期間內業
    與債務人張永文解除或終止租賃契約，自應由被告就此部分
    為舉證證明，惟均未據被告證明以實其說，是原告主張被告
    與債務人張永文之租賃關係仍存在一節，應屬可信。
(三)、又被告主張依據原告之強制執行聲請狀所載係針對不動產、
    租金債權及勞務報酬三種執行標的為執行，而原告於96年11
    月13日遞出強制執行聲請狀，係聲明「撤回本案強制執行程
    序」，亦即原告係撤回本案所有之強制執行程序，並非明確
    限縮於僅撤回不動產強制執行之程序，是原告於撤回本案強
    制執行後（即本案執行程序終結後），鈞院97年1月23日發
    出系爭移轉命令，應屬無效，原告無權主張取得對被告之租
    金債權，業為原告所否認，並以鈞院95年執字58135號是撤
    回不動產拍賣，不包括租金債權部分；且從執行卷流程看來
    當時只有撤回不動產部分，58138號是撤回租金部分，58135
    號撤回方式不一樣只有不動產部分等語，資為抗辯。查：
１、本院95執字第58135號於97年11月13日公告停止債務人張永
    文不動產之拍賣，復於97年1月23日發移轉命令文，並經本
    件原告、被告、債務人張永文分別於97年1月25日收受，此
    業據本院依職權調閱上開執行卷審核無誤，被告及債務人均
    無異議，是原告撤回者僅係對不動產執行部分，應可認定。
    被告辯稱撤回整個執行程序包括移轉命令部分之執行程序，
    自不足採信。
２、又「扣押命令對於債務人及第三人之效力，依強制執行法第
    115條第1項規定，係禁止執行債務人收取對於第三人之金錢
    債權或為其他處分，並禁止第三人向執行債務人清償。執行
    債務人或第三人如有違反，對於執行債權人不生效力。若執
    行債務人或第三人為有礙執行效果之行為，類推適用同法第
    51條第2項之規定，對於執行債權人自不生效力」（最高法
    院94年度台上字第1719號裁判參照）。債務人張永文與本件
    被告之前開租賃債權，既經本院執行處扣押，為兩造所不爭
    執，復經移轉於本件原告，亦如前述，依上開最高法院裁判
    所示，只要債務人張永文繼續出租建物給該第三人即本件被
    告，均在該執行命令扣押與移轉之範圍，應可認定。原告此
    部分之主張，自足採信。
五、綜上論結，原告本於移轉租金債權之法律關係，訴請被告給
    付96年1月1日起至97年6月底止，每月34439元之租金619902
    元（34439元×18個月），及自起訴狀繕本送達之翌日即97
    年11月7日起至清償日止，按週年利率百分之五計算之利息
    ，為有理由，應予准許。又原告陳明願供擔保，請求宣告假
    執行，核無不合，茲酌定相當之擔保金額准許之。本院併依
    職權宣告被告供擔保得免為假執行。又本件訴訟費用為第一
    審裁判費6720元，依民事訴訟法第87條第1項規定，確定如
    判決如主文第二項所示，並應由被告負擔。
六、本件判決結果已臻為明確，兩造其餘攻擊防禦方法，經本院
    斟酌後，認對於判決結果已不生影響，爰不逐一論述，併予
    敘明。
七、據上論結，本件原告之訴為有理由，依民事訴訟法第78條、
    第390條第2項、第392條第2項，判決如主文。
中    華    民    國    98    年     1    月    6     日
                  民事第一庭    法  官  曾鴻銘
以上正本係照原本作成。
如對本判決上訴，須於判決送達後20日內向本院提出上訴狀。
中    華    民    國    98    年     1    月    6     日
                                書記官  盧昱蓁


司法院資訊處製作；財團法人民間司法改革基金會備份。
